臺灣板橋地方法院交通事件裁定　　　　100年度交聲字第582號
原處分機關　交通部公路總局臺北區監理所
異　議　人
即受處分人　張仁德
上列異議人因違反道路交通管理處罰條例案件，對於交通部公路
總局臺北區監理所於民國100 年2 月17日以北監自裁字第裁40-U
00000000號所為之裁決處分（原舉發案號：內政部警政署基隆港
務警察局98年1 月18日基港警行字第U00000000 號），聲明異議
，本院裁定如下：
    主  文
原處分撤銷。
張仁德汽車駕駛人，在禁止左轉路段迴車，處罰鍰新臺幣玖佰元
，並記違規點數壹點。
    理  由
一、原處分意旨略以：異議人即受處分人張仁德於民國（下同）
    98年1 月18日上午11時05分許，駕駛車牌號碼GK-2025 號自
    用小客車，行經設有禁止左轉標誌之臺北港區○○○道第2
    門哨路口時，違規迴車，經原舉發機關內政部警政署基隆港
    務警察局臺北分駐所警察發現，當場攔停舉發，並對異議人
    開立舉發違反道路交通管理事件通知單（下稱舉發單），嗣
    異議人於舉發單所定應到案日期前到案申訴，原處分機關交
    通部公路總局臺北區○○○○○道路交通管理處罰條例第49
    條第3 款、第63條第1 項第1 款之規定，對異議人裁處罰鍰
    新臺幣（下同）1,200 元，並記違規點數1 點，其罰鍰逾期
    未繳納者，依法移送強制執行等語。
二、異議意旨略以：異議人當時駕車經由台61道路轉接台64道路
    返回臺北，斯時台64號道路甫倉促通車，路線規劃混亂不明
    ，迫使諸多車輛進入臺北港區，以致該港區內原本「乏人問
    津」可供迴車之路口，於一夕之間變為車水馬龍，湧入大量
    被迫進入港區內之「驚惶失措」迷路客，而本件違規地點更
    懸掛大型車與砂石車禁止左迴轉之大型標示，益使一般汽車
    駕駛人產生誤認混淆，詎該港區警員非但未適時善加疏導協
    助，反而趁機於該地點攔車開單告發，嗣遭後續駛至該路口
    之汽車駕車人遣責後，始未再繼續開單而逕自離去，然異議
    人業已遭不當開單舉發，迨異議人提出本件申訴後，上開地
    點所懸掛之大型標示牌即遭拆除，該路口亦遭封閉，可見當
    時該地點之路口標示牌及道路規劃確有不當。本件異議人係
    遭不當舉發及裁罰，爰請求撤銷原處分云云。
三、按汽車駕駛人在禁止左轉路段迴車者，處600 元以上1,800
    元以下罰鍰，並記違規點數1 點，道路交通管理處罰條例第
    49條第3 款、第63條第1 項第1 款分別定有明文。
四、經查：
  (一)本件異議人於98年1 月18日上午11時05分許，駕駛車牌號碼
    GK-2025 號自用小客車，行經設有禁止左轉標誌之臺北港區
    ○○○道第2 門哨路口時迴車，而遭原舉發機關內政部警政
    署基隆港務警察局臺北分駐所警察攔停舉發等事實，業據異
    議人陳明在卷，並有舉發單影本1 紙、現場照片影3 幀、內
    政部警政署基隆港務警察局98年2 月12日基港警行字第0980
    001181號函文影本1 份附卷可稽，堪認異議人確有上揭交通
    違規行為。
  (二)異議人雖以上情置辯，惟汽車駕駛人在禁止左轉路段不得迴
    車，道路交通管理處罰條例第49條第3 款定有明文，且交通
    部會銜內政部依道路交通管理處罰條例第4 條第2 項規定所
    訂頒之道路交通標誌標線號誌設置規則第75條、第74條第2
    項復明定，於禁止迴車之地點，已設有禁止左轉標誌之路段
    ，得免設禁止迴車標誌，禁行方向僅限於指定車輛者，應將
    車輛之圖案繪於標誌內；觀諸卷附現場照示所顯示之本件違
    規路口標誌設置情形，其於道路中央分隔島之時相號誌立桿
    上雖掛有「重型車輛禁止左迴轉」之告示牌，惟於車道正上
    方之時相號誌橫桿上亦設有「禁止左轉」標誌，該「禁止左
    轉」標誌內並未繪製任何指定車輛之圖案，揆諸上開規定，
    任何車輛乃不得於該路口左轉或迴車，異議人既為考領有合
    格駕駛執照之汽車駕駛人（有卷附汽車駕駛執照影本1 紙可
    稽），對此自無諉為不知之理，詎竟於設有禁止左轉標誌之
    路口迴車，實難認其在主觀上毫無違規迴車之故意或過失；
    又上開路口中央分隔島之時相號誌立桿上所懸掛之告示牌，
    究其性質，僅具有提示強調之輔助功能，並非取代原已設置
    之禁止左轉標誌，亦不影響原標誌禁止任何車輛左轉或迴車
    之效力，縱令斯時異議人於迴車前適見及該告示牌，抑或其
    當時正處於「車水馬龍」、「驚惶失措」之迷路狀態，仍不
    得憑其個人臆測之意見，逕自認定該路口禁止左轉標誌之效
    力範圍，否則我國道路交通法規中關於禁止標誌之效力及處
    罰等規定，勢將因此喪失其普遍性及拘束力，而形同具文；
    另異議人辯稱原舉發機關警員遭民眾遣責後即未繼續開單，
    暨上開違規地點所懸掛之大型告示牌嗣遭拆除，該路口亦遭
    封閉等情節，縱令屬實，亦僅屬該轄區警員勤務配置適當與
    否及主管機關設置標誌暨規畫道路妥當與否之問題而已，本
    件違規發生時上開路口禁止左轉標誌既未撤除，即不得憑該
    等情事遽認原標誌禁止左轉之效力有何受影響之情形。綜上
    ，異議人所辯各節，均不可採，亦不足以影響其交通違規責
    任之成立。
  (三)本件異議人確有上揭「駕駛汽車在禁止左轉路段迴車」之違
    規行為，固如上述，惟其於接獲本件舉發單後，業已於應到
    案日期前之98年1 月21日親赴原處分機關陳述意見，有交通
    違規案件陳述書影本1 紙在卷可查，應認其係於期限內到案
    聽候裁決，依違反道路交通管理事件統一裁罰基準表之規定
    ，應處罰鍰900 元，原處分機關漏未斟酌及此，逕對異議人
    裁處罰鍰1,200 元，尚有未合，爰由本院將原處分撤銷，並
    自為裁定如主文第2 項所示。
據上論斷，應依道路交通案件處理辦法第20條，裁定如主文。
中    華    民    國    100   年    3     月    10    日
                    交通法庭  法  官  王屏夏
以上正本證明與原本無異。
如不服本裁定應於送達後5日內向本院提出抗告狀。
                              書記官  林進煌
中    華    民    國   100    年    3     月    10    日